---
title: "Control de calidad"
author: "Andrea Clemente Ureña"
date: "2023-11-06"
output:
  html_document:
    df_print: paged
  word_document: default
---

```{r setup, include=FALSE}
knitr::opts_chunk$set(echo = TRUE)
```
```{r}
all_sequence_tRNA_level_ok <- read.delim("C:/Users/andea/OneDrive/Escritorio/TFM/all_sequence_tRNA_level_ok.csv")
head(all_sequence_tRNA_level_ok)
```
## Eliminar filas

Eliminar todas las filas que no tengan minimo 5 veces de expresión en 4 zonas de cerebro de ratones.

```{r}
library(dplyr)
datoscrudos<-all_sequence_tRNA_level_ok
#Reordenar filas 
datoscrudos <- datoscrudos %>%
  select(X, Sequence, tRNA, short_trim1_SR1, everything())

# Conteo de valores mayores o iguales a 5 en las columnas "short_trim1_"
conteos <- rowSums(datoscrudos[, grepl("short_trim1_", names(datoscrudos))] >= 5)

# Filtrar las filas 
data_filtrado <- datoscrudos[conteos >= 4, ]

head(data_filtrado)
```
```{r}
Suma_contaje<-colSums(data_filtrado[, -c(1, 2, 3)])
Suma_contaje
TotalSR1<-7667247
TotalSR2<-7985968
TotalSR3<-8391251
TotalSR4<-7158355
TotalSW1<-11169159
TotalSW2<-10471757
TotalSW3<-7016563
TotalSW4<-11670341
TotalCR1<-8526697
TotalCR2<-9134242
TotalCR3<-6208745
TotalCR4<-5013231
TotalCW1<-7885350
TotalCW2<-7480118
TotalCW3<-8695185
TotalCW4<-8619077
# Definir los totales
totals <- c(TotalSR1, TotalSR2, TotalSR3, TotalSR4, TotalSW1, TotalSW2, TotalSW3, TotalSW4, TotalCR1, TotalCR2, TotalCR3, TotalCR4, TotalCW1, TotalCW2, TotalCW3, TotalCW4)

# Obtener las columnas relevantes de Suma_contaje
columnas <- names(Suma_contaje)

# Crear un dataframe para almacenar los porcentajes
porcentajesmuestras <- data.frame(matrix(NA, nrow = 1, ncol = length(columnas)))
colnames(porcentajesmuestras) <- columnas

# Calcular porcentajes
for (i in seq_along(columnas)) {
  porcentaje <- Suma_contaje[columnas[i]] / totals[i] * 100
  porcentajesmuestras[1, columnas[i]] <- porcentaje
}

# Imprimir el dataframe con los porcentajes
print(porcentajesmuestras)
# Supongamos que 'columnas' contiene los nombres de las categorías
columnas <- names(porcentajesmuestras)

# Extraer la fila de porcentajes como un vector
porcentajes_vector <- as.numeric(porcentajesmuestras)

# Crear el gráfico de barras de los porcentajes 
barplot(porcentajes_vector, beside = TRUE, 
        col = rep(c("LightSteelBlue", "Thistle", "PowderBlue", "Wheat"), each = 4), 
        legend.text = TRUE, args.legend = list(x = "topright"), 
        main = "Porcentajes de las muestras", ylab = "Porcentaje",
        ylim = c(0, 50))  # Ajustar el eje y hasta 100

# Añadir leyenda 
legend("topright", legend = c("SR", "SW", "CR", "CW"), fill = c("LightSteelBlue", "Thistle", "PowderBlue", "Wheat"))



```
## Control de calidad - Normalización, transformación rlog
```{r}
# Seleccionar las columnas que contienen niveles de expresión para normalizar
columnas_expresion <- data_filtrado[, -c(1, 2, 3)]

# Crear un vector de grupos correspondientes a las columnas 
nombres_columnas <- colnames(columnas_expresion)
grupos <- sub(".*_(SR\\d+|SW\\d+|CR\\d+|CW\\d+)_.*", "\\1", nombres_columnas)

# Crear un DataFrame para colData que contiene información sobre las muestras y grupos
colData <- data.frame(SampleName = colnames(columnas_expresion), Group = grupos)

#DESeq2 - transformación logarítmica regularizada
library(DESeq2)
design <- formula(~ Group)
dds <- DESeqDataSetFromMatrix(countData = columnas_expresion, colData = colData, design = design)
logarit <- rlog(dds)
# Extraer la matriz de expresión transformada rlog
rlog_matrix <- assay(logarit)

# Normalización por la suma total de lecturas
data_filtrado_norm <- columnas_expresion
data_filtrado_norm[, grepl("short_trim1_", names(data_filtrado_norm))] <- 
  columnas_expresion / colSums(columnas_expresion)
 
# Definir los grupos y colores 
grupos <- c("short_trim1_SR1", "short_trim1_SR2", "short_trim1_SR3", "short_trim1_SR4",
            "short_trim1_SW1", "short_trim1_SW2", "short_trim1_SW3", "short_trim1_SW4",
            "short_trim1_CR1", "short_trim1_CR2", "short_trim1_CR3", "short_trim1_CR4",
            "short_trim1_CW1", "short_trim1_CW2", "short_trim1_CW3", "short_trim1_CW4")
colores <- c(rep("LightSteelBlue", 4), rep("Thistle", 4), rep("PowderBlue", 4), rep("Wheat", 4))

# boxplots coloreados
boxplotlog<-boxplot(rlog_matrix, col = colores)
legend("topright", legend = c("SR", "SW", "CR", "CW"),
       fill = c("LightSteelBlue", "Thistle", "PowderBlue", "Wheat"))

boxplotsum <- boxplot(data_filtrado_norm, col = colores, ylim = c(0, 0.00009))
legend("topright", legend = c("SR", "SW", "CR", "CW"),
       fill = c("LightSteelBlue", "Thistle", "PowderBlue", "Wheat"))


```


Podemos ver que la transformación logarítmica regularizada es la mejor forma de tratar nuestros datos.

## PCA y correlación general

```{r}
# optimizar nombres
nombres_actuales <- colnames(rlog_matrix)

# elimino "short_trim1_" de los nombres de las columnas
nuevos_nombres <- sub("^short_trim1_", "", nombres_actuales)
colnames(rlog_matrix) <- nuevos_nombres

pca_result <- prcomp(rlog_matrix, scale = TRUE) 
# Cargar la biblioteca ggplot2

library(ggplot2)

# Crear un dataframe con los resultados del PCA
pca_df <- data.frame(PC1 = pca_result$rotation[, 1], PC2 = pca_result$rotation[, 2], PC3 = pca_result$rotation[, 3], Categoria = colnames(rlog_matrix))

# Agregar una columna "Grupo" para cada columna en función de su nombre
pca_df$Grupo <- ifelse(grepl("^SR", pca_df$Categoria), "SR",
                ifelse(grepl("^SW", pca_df$Categoria), "SW",
                ifelse(grepl("^CR", pca_df$Categoria), "CR",
                ifelse(grepl("^CW", pca_df$Categoria), "CW", "Otro"))))

# Crear un gráfico de PCA con colores personalizados, comparamos la PC1 y la PC2
pca_plot <- ggplot(data = pca_df, aes(x = PC1, y = PC2, color = Grupo)) +
  geom_point(size = 3) +
  labs(title = "Gráfico de PCA", x = "Componente Principal 1", y = "Componente Principal 2")

# Definir colores
colores_grupo <- c("SR" = "SteelBlue", "SW" = "LightBlue", "CR" = "LightCoral", "CW" = "DarkRed", "Otro" = "gray")

pca_plot + scale_color_manual(values = colores_grupo)
pca_result

#Comparamos ahora PC2 con PC3
# Crear un gráfico de PCA comparando la Componente Principal 2 con la Componente Principal 3
pca_plot <- ggplot(data = pca_df, aes(x = PC2, y = PC3, color = Grupo)) +
  geom_point(size = 3) +
  labs(title = "Gráfico de PCA (PC2 vs PC3)", x = "Componente Principal 2", y = "Componente Principal 3")

# Definir colores
colores_grupo <- c("SR" = "SteelBlue", "SW" = "LightBlue", "CR" = "LightCoral", "CW" = "DarkRed", "Otro" = "gray")
pca_plot + scale_color_manual(values = colores_grupo)

```


Podemos ver que la componente principal 2 muestra una separación por tejidos y en la CP1 podemos ver como SR y SW tienen mayor dispersión. Viendo el gráfico de PC2 y PC3 podemos ver como SW muestra cierta estabilidad mientras SR tiene más dispersión.

```{r}
#Realizo un PCA por separado para cada zona del cerebro:

# Dividir los datos en dos grupos: "SR" y "SW"
group_SR_SW <- rlog_matrix[, colnames(rlog_matrix) %in% c("SR1", "SR2", "SR3", "SR4", "SW1", "SW2", "SW3", "SW4")]

# Realizar PCA para el grupo "SR" y "SW"
pca_SR_SW <- prcomp(group_SR_SW, scale = TRUE)

# Crear un dataframe con los resultados del PCA para "SR" y "SW"
pca_df_SR_SW <- data.frame(PC1 = pca_SR_SW$rotation[, 1], PC2 = pca_SR_SW$rotation[, 2], PC3 = pca_SR_SW$rotation[, 3], Categoria = colnames(group_SR_SW))
pca_df_SR_SW$Grupo <- ifelse(grepl("^SR", pca_df_SR_SW$Categoria), "SR", "SW")

# Crear un gráfico de PCA para "SR" y "SW" con colores personalizados (1 y 2 componente)
pca_plot_SR_SW <- ggplot(data = pca_df_SR_SW, aes(x = PC1, y = PC2, color = Grupo)) +
  geom_point(size = 3) +
  labs(title = "Gráfico de PCA (SR y SW)", x = "Componente Principal 1", y = "Componente Principal 2")

# Definir una paleta de colores personalizada
colores_grupo_SR_SW <- c("SR" = "SteelBlue", "SW" = "LightBlue")

# Mostrar el gráfico de PCA para "SR" y "SW"
pca_plot_SR_SW + scale_color_manual(values = colores_grupo_SR_SW)
# Crear un gráfico de PCA para "SR" y "SW" con colores personalizados (2 y 3 componente)
pca_plot_SR_SW <- ggplot(data = pca_df_SR_SW, aes(x = PC2, y = PC3, color = Grupo)) +
  geom_point(size = 3) +
  labs(title = "Gráfico de PCA (SR y SW)", x = "Componente Principal 2", y = "Componente Principal 3")

# Definir una paleta de colores personalizada
colores_grupo_SR_SW <- c("SR" = "SteelBlue", "SW" = "LightBlue")
# Mostrar el gráfico de PCA para "SR" y "SW"
pca_plot_SR_SW + scale_color_manual(values = colores_grupo_SR_SW)

# Dividir los datos en dos grupos: "CR" y "CW"
group_CR_CW <- rlog_matrix[, colnames(rlog_matrix) %in% c("CR1", "CR2", "CR3", "CR4", "CW1", "CW2", "CW3", "CW4")]

# Realizar PCA para el grupo "CR" y "CW"
pca_CR_CW <- prcomp(group_CR_CW, scale = TRUE)

# Crear un dataframe con los resultados del PCA para "CR" y "CW"
pca_df_CR_CW <- data.frame(PC1 = pca_CR_CW$rotation[, 1], PC2 = pca_CR_CW$rotation[, 2], PC3 = pca_CR_CW$rotation[, 3], Categoria = colnames(group_CR_CW))
pca_df_CR_CW$Grupo <- ifelse(grepl("^CR", pca_df_CR_CW$Categoria), "CR", "CW")

# Crear un gráfico de PCA para "CR" y "CW" con colores personalizados (1 y 2 componente )
pca_plot_CR_CW <- ggplot(data = pca_df_CR_CW, aes(x = PC1, y = PC2, color = Grupo)) +
  geom_point(size = 3) +
  labs(title = "Gráfico de PCA (CR y CW)", x = "Componente Principal 1", y = "Componente Principal 2")

# Definir una paleta de colores personalizada
colores_grupo_CR_CW <- c("CR" = "LightCoral", "CW" = "DarkRed")

# Mostrar el gráfico de PCA para "CR" y "CW"
pca_plot_CR_CW + scale_color_manual(values = colores_grupo_CR_CW)

# Crear un gráfico de PCA para "CR" y "CW" con colores personalizados (2 y 3 componente )
pca_plot_CR_CW <- ggplot(data = pca_df_CR_CW, aes(x = PC2, y = PC3, color = Grupo)) +
  geom_point(size = 3) +
  labs(title = "Gráfico de PCA (CR y CW)", x = "Componente Principal 2", y = "Componente Principal 3")

# Definir una paleta de colores personalizada
colores_grupo_CR_CW <- c("CR" = "LightCoral", "CW" = "DarkRed")

# Mostrar el gráfico de PCA para "CR" y "CW"
pca_plot_CR_CW + scale_color_manual(values = colores_grupo_CR_CW)



```


Mirando los gráficos de SW y SR podemos ver en el gráfico de CP2 y CP3 que hay una diferenciación clara entre las muestras de control y las muestras con Huntington.
Si observamos los de CR y CW observamos lo mismo con la componente principal 3.

```{r}
#Correlación con todos los grupos
correlation_matrix<-cor(rlog_matrix)
library(reshape2)
graficocorlog<-ggplot(data = melt(correlation_matrix), aes(Var1, Var2, fill = value)) +
  geom_tile() +
  scale_fill_gradient(low = "blue", high = "red") +
  theme_minimal() +
  labs(title = "Mapa de correlación")
graficocorlog
correlation_matrix
```



Se observa correlación en general entre cada tejido.

## Correlaciones entre grupos 
```{r}
# Matriz de correlaciones para SR con SW
correlacion_SR_SW <- cor(rlog_matrix[, grepl("^SR|^SW", colnames(rlog_matrix))])

# Matriz de correlaciones para CR con CW
correlacion_CR_CW <- cor(rlog_matrix[, grepl("^CR|^CW", colnames(rlog_matrix))])

# Visualización para estriado
graficocorlog_SR_SW <- ggplot(data = melt(correlacion_SR_SW), aes(Var1, Var2, fill = value)) +
  geom_tile() +
  scale_fill_gradient(low = "blue", high = "red") +
  theme_minimal() +
  labs(title = "Mapa de correlación para SR con SW")

# Visualización para córtex
graficocorlog_CR_CW <- ggplot(data = melt(correlacion_CR_CW), aes(Var1, Var2, fill = value)) +
  geom_tile() +
  scale_fill_gradient(low = "blue", high = "red") +
  theme_minimal() +
  labs(title = "Mapa de correlación para CR con CW")

print(graficocorlog_SR_SW)
print(graficocorlog_CR_CW)


```


Se ve algo de correlación entre las muestras de estriado sano y algo de correlación entre el córtex enfermo, pero no es muy definido.

 
## Longitud secuencias
```{r}
data_filtrado$Sequence_Length <- nchar(data_filtrado$Sequence)
summary(data_filtrado$Sequence_Length)
# longitud más común
frecuencia <- table(data_filtrado$Sequence_Length)
longitud_mas_comun <- as.numeric(names(frecuencia)[which.max(frecuencia)])
longitud_mas_comun
```
```{r}
# Crear DataFrames separados para cada grupo
data_SR <- data_filtrado[, c("X", "Sequence", "tRNA", "short_trim1_SR1", "short_trim1_SR2", "short_trim1_SR3", "short_trim1_SR4")]
data_SW <- data_filtrado[, c("X", "Sequence", "tRNA", "short_trim1_SW1", "short_trim1_SW2", "short_trim1_SW3", "short_trim1_SW4")]
data_CR <- data_filtrado[, c("X", "Sequence", "tRNA", "short_trim1_CR1", "short_trim1_CR2", "short_trim1_CR3", "short_trim1_CR4")]
data_CW <- data_filtrado[, c("X", "Sequence", "tRNA", "short_trim1_CW1", "short_trim1_CW2", "short_trim1_CW3", "short_trim1_CW4")]
```

```{r}
#almacenamos las longitudes de secuencias para cada grupo.
data_SR$Sequence_Length <- nchar(data_SR$Sequence)
data_SW$Sequence_Length <- nchar(data_SW$Sequence)
data_CR$Sequence_Length <- nchar(data_CR$Sequence)
data_CW$Sequence_Length <- nchar(data_CW$Sequence)
```
```{r}
library(ggplot2)
library(dplyr)
library(tidyr)

# sumo contajes por longitud
summarized_data_SR <- data_SR %>%
  group_by(Sequence_Length) %>%
  summarise(
    SR1 = sum(short_trim1_SR1),
    SR2 = sum(short_trim1_SR2),
    SR3 = sum(short_trim1_SR3),
    SR4 = sum(short_trim1_SR4)
  )

# Reorganización creando un dataframe con las sumas totales por muestra y longitud
summarized_data_SR_long <- summarized_data_SR %>%
  pivot_longer(
    cols = starts_with("SR"),
    names_to = "short_trim1",
    values_to = "total_count"
  )

#gráfico comparativo
ggplot(summarized_data_SR_long, aes(x = Sequence_Length, y = total_count, color = short_trim1)) +
  geom_line() +
  labs(
    title = "Longitudes de secuencia en estriado con enfermedad de Huntington (SR)",
    x = "Longitud de secuencia",
    y = "Suma de contajes",
    color = "Muestra"
  ) +
  theme_minimal()

# Para data_SW
summarized_data_SW <- data_SW %>%
  group_by(Sequence_Length) %>%
  summarise(
    SW1 = sum(short_trim1_SW1),
    SW2 = sum(short_trim1_SW2),
    SW3 = sum(short_trim1_SW3),
    SW4 = sum(short_trim1_SW4)
  )

summarized_data_SW_long <- summarized_data_SW %>%
  pivot_longer(
    cols = starts_with("SW"),
    names_to = "short_trim1",
    values_to = "total_count"
  )

ggplot(summarized_data_SW_long, aes(x = Sequence_Length, y = total_count, color = factor(short_trim1))) +
  geom_line() +
  labs(
    title = "Longitudes de secuencia en estriado control (SW)",
    x = "Longitud de secuencia",
    y = "Suma de contajes",
    color = "Muestra"
  ) +
  theme_minimal()

# Para data_CR
summarized_data_CR <- data_CR %>%
  group_by(Sequence_Length) %>%
  summarise(
    CR1 = sum(short_trim1_CR1),
    CR2 = sum(short_trim1_CR2),
    CR3 = sum(short_trim1_CR3),
    CR4 = sum(short_trim1_CR4)
  )

summarized_data_CR_long <- summarized_data_CR %>%
  pivot_longer(
    cols = starts_with("CR"),
    names_to = "short_trim1",
    values_to = "total_count"
  )

ggplot(summarized_data_CR_long, aes(x = Sequence_Length, y = total_count, color = factor(short_trim1))) +
  geom_line() +
  labs(
    title = "Longitudes de secuencia en córtex con enfermedad de Huntington",
    x = "Longitud de secuencia",
    y = "Suma de contajes",
    color = "Muestra"
  ) +
  theme_minimal()

# Para data_CW
summarized_data_CW <- data_CW %>%
  group_by(Sequence_Length) %>%
  summarise(
    CW1 = sum(short_trim1_CW1),
    CW2 = sum(short_trim1_CW2),
    CW3 = sum(short_trim1_CW3),
    CW4 = sum(short_trim1_CW4)
  )

summarized_data_CW_long <- summarized_data_CW %>%
  pivot_longer(
    cols = starts_with("CW"),
    names_to = "short_trim1",
    values_to = "total_count"
  )

ggplot(summarized_data_CW_long, aes(x = Sequence_Length, y = total_count, color = factor(short_trim1))) +
  geom_line() +
  labs(
    title = "Longitudes de secuencia en córtex control",
    x = "Longitud de secuencia",
    y = "Suma de contajes",
    color = "Muestra"
  ) +
  theme_minimal()


```



Vemos en general que la muestra 4 en estriado enfermo y en estriado sano difieren bastante con el resto de muestras, también SR2, que se parece algo más a SR4.De forma general podríamos decir que las muestras de los tejidos enfermos son menos parecidas/estables en comparación con los tejidos sanos.



